臺灣高等法院臺南分院刑事判決　　　　100年度上訴字第943號
上　訴　人
即　被　告　黃昭霖
上列上訴人因違反槍砲彈藥刀械管制條例案件，不服臺灣臺南地
方法院100年度訴字第716號中華民國100年7月27日第一審判決（
起訴案號：臺灣臺南地方法院檢察署99年度偵字第17739號），
提起上訴，本院判決如下：
    主  文
上訴駁回。
    事  實
一、黃昭霖有違反槍砲彈藥刀械管制條例、妨害公務前案紀錄，
    其明知制式霰彈，係槍砲彈藥刀械管制條例第12條第4項所
    規定之管制物品，非經中央主管機關許可，不得持有，竟未
    經許可，於民國98年12月間，在臺南市○○區○○里○○路
    139巷16號住處，自真實姓名、年籍不詳、綽號「偉哥」之
    成年男子處收受具有殺傷力之12  GAUGE制式霰彈1顆而非法
    持有之。嗣於99年12月5日8時55分許，黃昭霖與高家名共同
    乘坐由王文鴻駕駛之車號N7-1858號小客車，停於臺南市○
    ○區○○路與永吉路口，黃昭霖將上開具有殺傷力之霰彈1
    顆及無殺傷力之霰彈槍1枝、非管制刀械西瓜刀1把放在黑色
    手提袋，交給不知情之高家名（高家名、王文鴻另經不起訴
    處分在案），指示高家名將該只黑色手提袋攜帶下車等候，
    高家名在臺南市○○區○○路93號前，經警方查辦另案蘇堂
    瑜命案予以盤查，進而在臺南市○○區○○路與永吉路口前
    開自小客車上查獲黃昭霖，始悉上情，並扣得具有殺傷力之
    12 GAUG E制式霰彈槍子彈1顆（業經鑑驗試射完畢）。
二、案經臺南市政府警察局善化分局報請臺灣臺南地方法院檢察
    署檢察官偵查起訴。
    理  由
一、證據能力方面
    按被告以外之人於審判外之言詞或書面陳述，除法律有規定
    者外，不得作為證據，刑事訴訟法第159條第1項定有明文。
    次按被告以外之人於審判外之陳述，雖不符刑事訴訟法第15
    9條之1至之4之規定，而經當事人於審判程序同意作為證據
    ，法院審酌該言詞陳述或書面陳述作成時之情況，認為適當
    者，亦得為證據，刑事訟訴法第159條之5第1項定有明文。
    本判決所引用具傳聞性質之供述證據，經本院於準備程序時
    提示被告同意作為證據（見本院卷第33頁），且於本院審理
    時提示被告、檢察官均表示無意見（見本院卷第44-45頁）
    ，迄於言詞辯論終結前均未聲明異議，視為同意作為證據，
    本院審酌該等證據之取得過程並無瑕疵，與本案待證事實間
    復具有相當之關聯性，自得採為證據。
二、認定事實所憑證據及理由
    前開事實，業據被告於警詢、偵訊、原審及本院審理時坦承
    在案，並有證人高家名於警詢及偵訊指證：我下車時黃昭霖
    把手提袋交給我，我不知道袋子裡面是何物，經警方打開手
    提袋發現內裝有霰彈槍子彈1顆、霰彈槍1枝及西瓜刀1把等
    語（見警卷第21頁、偵卷第20頁）；證人王文鴻於警詢及偵
    訊證述：黃昭霖提一個黑色袋子上我的車，放在車子後座，
    袋子裡的霰彈槍子彈1顆、霰彈槍1枝及西瓜刀1把是黃昭霖
    帶來的等語（見警卷第35頁、偵卷第13頁）；證人洪宇亨於
    警詢及偵訊則證述：高家名背著帆布袋，裡面的東西是黃昭
    霖的等語（見警卷第46頁、偵卷第17頁），復有扣案之霰彈
    1顆足資佐證，並有扣押物品目錄表、現場照片附卷可憑（
    見警卷第54-56頁），而前開扣案子彈經送鑑定，係12
    GAUGE之制式霰彈，經試射，可擊發，認具殺傷力等情，有
    內政部警政署刑事警察局100年1月11日刑鑑字第0990174498
    號槍彈鑑定書及照片在卷可稽（見偵卷第63-68頁），足認
    被告前開自白與事實相符，應可採信。本件事證明確，被告
    持有制式霰彈1顆之犯行，堪以認定，應依法論科。
三、論罪科刑之理由
  (一)扣案制式霰彈，屬槍砲彈藥刀械管制條例第4條第1項第2款
    所稱之子彈，依據同條例第5條之規定，非經主管機關許可
    不得持有，被告未經主管機關許可持有制式霰彈，核其所為
    ，係犯槍砲彈藥刀械管制條例第12條第4項之未經許可持有
    子彈罪。
  (二)有無自首之適用
  (1)按對於未發覺之罪自首而受裁判者，得減輕其刑，刑法第62
    條前段定有明文。又所謂發覺，固非以有偵查犯罪權之機關
    或人員確知其人犯罪無誤為必要，而於對其發生嫌疑時，即
    得謂為已發覺；但此項對犯人之嫌疑，仍須有確切之根據得
    為合理之可疑者，始足當之，若單純主觀上之懷疑，要不得
    謂已發生嫌疑（最高法院72年臺上字第641號判例意旨參照
    ）。自首以對於未發覺之罪投案而受裁判為要件，如案已發
    覺，則被告縱有投案陳述自己犯罪之事實，亦祇可謂為自白
    ，不能認為自首（最高法院26年上字第484號判例意旨參照
    ）；刑法第62條所定自首減刑，係以對於未發覺之犯罪，在
    有偵查犯罪職權之公務員知悉犯罪事實及犯人之前，向職司
    犯罪偵查之公務員坦承犯行，並接受法院之裁判而言。苟職
    司犯罪偵查之公務員已知悉犯罪事實及犯罪嫌疑人後，犯罪
    嫌疑人始向之坦承犯行者，為自白，而非自首。而所謂發覺
    ，不以有偵查犯罪之機關或人員確知其人犯罪無誤為必要，
    僅須有確切之根據得為合理之可疑者，亦屬發覺（最高法院
    97年台上字第5969號判決意旨參照）。
  (二)本案係員警因查緝蘇堂瑜命案，於99年12月5日下午前往原
    臺南縣永康市○○路與永吉路口埋伏，適有一部N7-1858號
    自小客車停放路旁未熄火，行跡極為可疑，期間1男子（高
    家名）手持1只手提袋下車，員警見狀遂於同日18時50分，
    在原台南縣永康市○○路93號前，將高家名攔下盤查，因而
    查獲手提袋內裝有改造霰彈槍1枝、霰彈槍子彈1顆及西瓜刀
    1支等物，員警旋即喝令車上2名男子（黃昭霖及王文鴻)下
    車及在旁等候之男子（洪宇亨）接受盤查，而於盤查時，被
    告黃昭霖即向警方表示為警查獲之槍彈等物係其所有。故本
    案係員警先行查獲高家名非法持有槍彈等物後，於詢問高家
    名時，高家名並未表示該槍彈係何人所有，旋再盤查被告黃
    昭霖等人時，被告黃昭霖遂主動向警方坦承該槍彈等物係其
    所有；而員警在盤查被告黃昭霖時，於被告黃昭霖未主動向
    警方坦承查獲之槍彈為其所有前，尚不知查獲之槍彈係被告
    黃昭霖所有等情，固有台南市政府警察局善化分局100年9月
    29日南市警善偵字第1000016305號、100年10月11日南市警
    善偵字第1000017117號函附卷足考（見本院卷第28、42頁）
    。是本案在被告為警查獲並供承查扣之霰彈為其所有之前，
    警方因查緝另案蘇堂瑜命案，已事先在臺南縣永康市○○路
    與永吉路口埋伏，見被告與證人高家名、王文鴻乘坐之N7-1
    858號自小客車停放路旁未熄火，行跡可疑，又見證人高家
    名背著一只黑色手提袋下車後，經警在台南市○○區○○路
    93號前，將證人高家名攔下盤查，並自證人高家名之手提袋
    中查悉內有霰彈1顆，雖證人高家名並未表示該子彈係何人
    所有，惟警方依據其埋伏所見各情，進而盤查該自小客車之
    人即被告、王文鴻等人，被告始於盤查時告知警方霰彈為其
    所有，故在被告告知警方霰彈為其所有之前，警方依其現場
    埋伏所見上開自小客車行跡可疑、證人高家名背袋子從該自
    小車下車、證人高家名所背袋子內遭查獲霰彈、及當時被告
    坐在上開自小客車內等行為情狀，堪認警方於查悉證人高家
    名所背袋子內有霰彈1顆後，已有確切之根據得為合理之可
    疑該自小客車內之人持有違禁物，乃進而予以盤查，足見有
    偵查犯罪職權之警方已經合理可疑被告持有違禁物，被告始
    供承其持有霰彈，依前開說明，並無刑法第62條前段規定之
    適用。被告上訴意旨以其係自首云云，即非有據。
四、駁回上訴之理由
  (一)原審以被告犯行，事證明確，予以論罪科刑，因予適用槍砲
    彈藥刀械管制條例第12條第4項，刑法第11條前段、第42條
    第3項之規定。並敘明：審酌被告非法持有子彈，並於原審
    自承其欲找人吵架，乃攜帶該顆子彈以壯大己方聲勢而嚇阻
    對方，足見其持有子彈之行為已對於社會治安產生不利影響
    ，幸經警方及時查獲，並念及被告犯後坦承犯行、態度良好
    等一切情狀，量處有期徒刑8月，併科罰金新台幣3萬元，並
    就罰金刑部分，諭知易服勞役以新台幣1千元折算1日之標準
    。又扣案之制式霰彈1顆，業經試射，已不具殺傷力，非屬
    違禁物，爰不為宣告沒收。
  (二)被告上訴意旨雖謂原審量刑過重云云；惟按量刑之輕重，係
    屬事實審法院得依職權自由裁量之事項，苟以被告之責任為
    基礎，並已斟酌刑法第57條各款所列情狀而為刑之量定，復
    未逾越法定刑度，不容任意指為違法（最高法院96年台上字
    第7018號判決意旨參照）。本院認原判決認事用法，俱無不
    合，量刑亦稱妥適，被告執前詞指摘原判決量刑過重，為無
    理由，應予駁回。
據上論結，應依刑事訴訟法第368條，判決如主文。
本案經檢察官劉得鉦到庭執行職務。
中    華    民    國   100    年    11    月    17    日
                  刑事第二庭    審判長法  官  葉居正
                                      法  官  陳欽賢
                                      法  官  張桂美
以上正本證明與原本無異。
如不服本判決應於收受送達後10日內向本院提出上訴書狀，其未
敘述上訴理由者，並得於提起上訴後10日內向本院補提理由書（
均須按他造當事人之人數附繕本）「切勿逕送上級法院」。
                                      書記官  魏芝雯
中    華    民    國   100    年    11    月    17    日
槍砲彈藥刀械管制條例第12條第4項
未經許可，持有、寄藏或意圖販賣而陳列子彈者，處 5 年以下
有期徒刑，併科新台幣 300 萬元以下罰金。